【裁判字號】    96,訴,300
【裁判日期】    970314
【裁判案由】    偽造文書等
【裁判全文】
臺灣宜蘭地方法院刑事判決               96年度訴字第300號
公  訴  人  臺灣宜蘭地方法院檢察署檢察官
被      告  甲○○
被      告  黃進貴
被      告  邱嘉興
被      告  黃金發
被      告  丁凱宇
上列被告因偽造文書等案件，經檢察官提起公訴（95年度偵字第
2055號、96年度偵字第548號）及追加起訴（96年度偵字第 2568
號），本院判決如下：
    主  文
甲○○共同連續攜帶凶器竊盜，累犯，處有期徒刑肆年，扣案如
附表所示之物均沒收；又對於公務員依法執行職務時，施強暴，
處有期徒刑捌月，減為有期徒刑肆月。應執行有期徒刑肆年貳月
，扣案如附表所示之物均沒收。
黃進貴共同攜帶凶器竊盜，累犯，處有期徒刑壹年，減為有期徒
刑陸月，扣案如附表所示之物均沒收；又連續行使變造準私文書
，足以生損害於公眾及他人，累犯，處有期徒刑參年，減為有期
徒刑壹年陸月。應執行有期徒刑壹年拾月，扣案如附表所示之物
均沒收。
邱嘉興共同連續攜帶凶器竊盜，處有期徒刑貳年拾月，扣案如附
表所示之物均沒收。
黃金發共同攜帶凶器竊盜，處有期徒刑壹年，減為有期徒刑陸月
，如易科罰金，以銀元參佰元即新臺幣玖佰元折算壹日，扣案如
附表所示之物均沒收；又故買贓物，處有期徒刑捌月，減為有期
徒刑肆月，如易科罰金，以銀元參佰元即新臺幣玖佰元折算壹日
。應執行有期徒刑玖月，如易科罰金，以銀元參佰元即新臺幣玖
佰元折算壹日，扣案如附表所示之物均沒收。
丁凱宇故買贓物，處有期徒刑捌月，減為有期徒刑肆月，如易科
罰金，以銀元參佰元即新臺幣玖佰元折算壹日。
    事  實
一、甲○○前因竊盜案件，經臺灣花蓮地方法院94年度易字第32
    2號判決判處有期徒刑6月確定，甫於民國95年3月9日易科罰
    金執行完畢。黃進貴則因偽造文書案件，經臺灣花蓮地方法
    院91年花簡字第120號判決判處有期徒刑3月確定，甫於92年
    2月10日易科罰金執行完畢。
二、甲○○基於意圖為自己不法所有之概括犯意，於94 年9月16
    日凌晨某時，在臺北縣新店市○○路法務部調查局圍牆旁，
    持客觀上足以為凶器使用之一字起子、十字起子、扳手、銼
    刀等如附表所示之工具，竊取關宗瀚所有、車牌號碼6N-042
    2號、銀色、三陽廠牌、1,600C.C.之自用小客車，得手後將
    該車駛回花蓮，隨即於同月間某日，以新臺幣（下同）2 萬
    元販售予黃進貴（以上過程簡稱為犯罪事實一）。黃進貴知
    悉甲○○交付之上開自用小客車係來路不明之贓物，仍基於
    故買贓物之概括犯意而買受之（以上過程簡稱為犯罪事實二
    ），復另行基於行使變造準私文書之概括犯意，將該車之車
    身號碼MF07910號（起訴書誤載為MA07910）磨掉部分，變造
    成其所有以康明祥名義登記、車牌號碼為8281-GY 號自用小
    客車之車身號碼MA08427 號，再將該車烤漆成黑色，改懸掛
    8281-GY號車牌，並將車牌號碼8281-GY號自用小客車之引擎
    （引擎號碼VA-AM32097號）置換入車牌號碼6N-0422 號自用
    小客車內而行使之，足以生損害於公路監理機關對車籍管理
    之正確性及車主關宗瀚（以上過程簡稱為犯罪事實三）。嗣
    不知情之甲○○向黃進貴商借使用該車，於95年5月8日上午
    10時許，在花蓮縣花蓮市○○○街51號「東林別館」前，為
    警查獲，扣得8281-GY號（起訴書誤載為8821-GY）車牌2 面
    ，並於車上起出甲○○所有，供竊盜所用如附表所示之物。
三、甲○○承前犯意，與邱嘉興共同基於意圖為自己不法所有之
    概括犯意之聯絡，先由邱嘉興駕車搭載甲○○尋找目標，再
    由甲○○持如附表所示客觀上足為凶器使用之工具下手行竊
    ，嗣得手後由邱嘉興開車前導，甲○○則駕駛竊得之自用小
    客車尾隨在後，以此分工方式，連續為下列數起竊盜行為：
（一）於95年3月6日，由邱嘉興駕駛車牌號碼8A-0951 號自用小
      客車搭載甲○○自花蓮前往宜蘭找尋犯案對象，嗣於同日
      凌晨4時26分許，在宜蘭縣員山鄉○○路○段176 號前，由
      甲○○持客觀上足以為凶器使用之一字起子、十字起子、
      扳手、銼刀等如附表所示之工具，竊取「益天下果菜行」
      所有、陳錦燦使用之車牌號碼T9-1657 號、藍色、中華廠
      牌、3,000C.C. 蓬式自用小貨車，邱嘉興則在場把風，得
      手後，甲○○駕駛該自用小貨車欲返回花蓮，邱嘉興則駕
      駛其車牌號碼8A-0951 號自用小客車在前前導，以便遇警
      攔查時通知甲○○（以上過程簡稱犯罪事實四），嗣於是
      日凌晨５時５分許，行經宜蘭縣蘇澳鎮龍德大橋北端「山
      隆加油站」停車，適宜蘭縣警察局蘇澳分局警備隊員警許
      財庫與宋建正駕駛車牌號碼U2-4363 號巡邏車行經該處，
      見甲○○等人行跡可疑，遂下車執行盤查任務，甲○○見
      警上前，隨即上車駕駛其竊取之車牌號碼T9-1657 號自用
      小貨車往宜蘭縣蘇澳鎮龍德工業區逃逸，許財庫、宋建正
      見狀亦駕駛巡邏車追緝在後，並鳴笛、閃警示燈，示意甲
      ○○停車接受盤查，惟甲○○拒絕停車受檢，在宜蘭縣蘇
      澳鎮○○○路社區繞圈，時而關閉大燈，企圖擺脫員警之
      追緝，甲○○又駕車自龍德工業區○○路往臺二線省道方
      向行駛，於「山隆加油站」附近，見未能擺脫追緝，竟對
      依法執行盤查職務之員警許財庫、宋建正萌生施強暴以妨
      害公務之犯意，佯裝停車受檢，待員警許財庫、宋建正靠
      近停車時，甲○○突然加速倒車，衝撞許財庫、宋建正駕
      駛之巡邏車，隨即逃逸，致巡邏車車頭嚴重毀損（毀損部
      分未據告訴），許財庫、宋建正隨即呼叫警力請求支援，
      適宜蘭縣警察局蘇澳派出所員警蘇泰山、葛成雄駕駛車牌
      號碼7206-KN 號巡邏車緊急前往支援，行經宜蘭縣蘇澳鎮
      ○○路，擬在甲○○駕駛之自用小貨車前方停等，欲圍堵
      甲○○，甲○○則接續前開妨害公務之犯意，加速朝蘇泰
      山、葛成雄之巡邏車方向駛去，於接近之際，再猛然向右
      偏閃，致蘇泰山、葛成雄所駕駛巡邏車之左側保險桿、引
      擎蓋及左大燈受到擦撞（毀損部分未據告訴），甲○○則
      逃逸至宜蘭縣蘇澳鎮○○路○段89 號後面小巷棄車逃逸，
      並由邱嘉興駕車前往接應一同逃離現場（以上過程簡稱為
      犯罪事實五）。
（二）於95年3月13日，由邱嘉興駕駛車牌號碼8933-GY號自用小
      客車搭載甲○○自花蓮前往臺北找尋犯案對象，嗣於14日
      凌晨2時許，在臺北市○○區○○路202號前，由甲○○持
      客觀上足以為凶器使用之一字起子、十字起子、扳手、銼
      刀等如附表所示之工具，竊取「順建工程有限公司」所有
      、陳證宇使用之車牌號碼7D- 6781號、藍色、中華廠牌、
      3,000C.C. 框式自用小貨車，邱嘉興則在場把風，得手後
      ，甲○○駕駛該自用小貨車欲返回花蓮，邱嘉興則駕駛其
      車牌號碼8933-GY 號自用小客車在前前導，以便遇警攔查
      時通知甲○○，嗣甲○○駕車行經蘇花公路117.1 公里處
      時，不慎掉落路邊山溝後棄車逃逸，警員隨即於同日上午
      8時5分許在上開地點尋獲該自用小貨車扣案（以上過程簡
      稱為犯罪事實六）。
（四）於95年3月15 日，由邱嘉興駕駛車牌號碼不詳之自用小客
      車搭載甲○○自花蓮前往臺北找尋犯案對象，嗣於15日凌
      晨某時許，在臺北市○○區○○路1 段南港高工旁，由甲
      ○○持客觀上足以為凶器使用之一字起子、十字起子、扳
      手、銼刀等如附表所示之工具，竊取陳志忠所有、以陳怡
      君名義登記之車牌號碼9996-FJ 號、黑色、速霸路廠牌、
      2,000C.C. 自用小客車，邱嘉興則在場把風，得手後，甲
      ○○駕駛該自用小客車欲返回花蓮，邱嘉興則駕駛其車牌
      號碼不詳之自用小客車在前前導，以便遇警攔查時通知甲
      ○○，隨即2 人順利返回花蓮（以上過程簡稱為犯罪事實
      七）。嗣邱嘉興知悉丁凱宇所有之同款車型、車牌號碼55
      30-GM 號自用小客車甫遭竊，竟與甲○○共同基於行使變
      造準私文書之犯意聯絡，由邱嘉興與丁凱宇商議以12萬元
      之價格將上開竊得之自用小客車販售予丁凱宇，甲○○則
      在其位於花蓮縣吉安鄉○○○街420 號住處，將上開竊得
      自用小客車之車身號碼CGC0-000000 號磨掉部分，變造成
      丁凱宇車牌號碼5530-GM號自用小客車之車身號碼JF1GC8-
      LD3WG064923 號，再駕駛該車至宜蘭縣羅東鎮○○路邊，
      於警尋獲後，通知丁凱宇領回，丁凱宇再向監理站申請換
      發4879-MU 號車牌懸掛於該車上，足生損害於公路監理機
      關對於車籍管理之正確性及陳志忠、陳怡君（以上過程簡
      稱為犯罪事實八）。丁凱宇知悉甲○○、邱嘉興交付之上
      開自用小客車係來路不明之贓物，仍基於故買贓物之概括
      犯意而買受之，嗣警於95年5月8日通知丁凱宇到案說明，
      並在丁凱宇位於花蓮縣壽豐鄉○○村○○街32號住處查獲
      該自用小客車扣案（以上過程簡稱為犯罪事實九）。
（四）於95年4月9日，由邱嘉興駕駛車牌號碼不詳之自用小客車
      搭載甲○○自花蓮前往臺北找尋犯案對象，嗣於9 日凌晨
      某時許，在臺北市○○區○○路1段285巷69弄巷口，由甲
      ○○持客觀上足以為凶器使用之一字起子、十字起子、扳
      手、銼刀等如附表所示之工具，竊取紀奕凡所有，由紀銘
      順使用之車牌號碼DV-4259號、銀色、三菱廠牌、1,800C.
      C.自用小客車，邱嘉興則在場把風，得手後，甲○○駕駛
      該自用小客車欲返回花蓮，邱嘉興則駕駛其車牌號碼不詳
      之自用小客車在前前導，以便遇警攔查時通知甲○○，甲
      ○○以此方式將竊得之自用小客車順利駛回花蓮後，隨即
      於同月10 日以5,000元販售予黃金發（以上過程簡稱為犯
      罪事實十）。黃金發知悉甲○○交付之上開自用小客車係
      來路不明之贓物，仍基於故買贓物之犯意而買受之，由甲
      ○○駕駛該自用小客車至黃金發位於花蓮縣花蓮市○○○
      路83號租屋處交付予黃金發，黃金發則將登記於女友劉宏
      珍名下之7859-KJ號車牌掛於其上而使用之。嗣警於95 年
      5月7日上午11時20分許，在黃金發位於花蓮縣吉安鄉○○
      路○段372巷10號住處查獲該自用小客車扣案（以上過程簡
      稱為犯罪事實十一）。
四、甲○○承前犯意，與黃金發共同基於意圖為自己不法所有之
    犯意聯絡，於95年4月30 日，由黃金發駕駛車牌號碼不詳之
    自用小客車搭載甲○○至臺北找尋犯案對象，嗣於30日凌晨
    某時許，在臺北市○○區○○街200 號旁，由甲○○持客觀
    上足以為凶器使用之一字起子、十字起子、扳手、銼刀等如
    附表所示之工具，竊取陳婉君所有之車牌號碼8578-GT 號（
    起訴書誤載為5875-GT號）、白色、鈴木廠牌、1,300C.C.自
    用小客車，黃金發則在場把風，得手後，甲○○駕駛該自用
    小客車欲返回花蓮，黃金發則駕駛其車牌號碼不詳之自用小
    客車在前前導，以便遇警攔查時通知甲○○，甲○○以此方
    式將竊得之自用小客車順利駛回花蓮，隨即交付予知情之戴
    智裕收受（所涉收受贓物部分，另由臺灣花蓮地方法院檢察
    署偵辦中），嗣警於95年5月7日上午7時50 分許，在戴智裕
    位於花蓮縣花蓮市民光478之3號住處查獲該自用小客車扣案
    （以上過程簡稱為犯罪事實十二）。
五、甲○○承前犯意，與黃進貴共同基於意圖為自己不法所有之
    犯意聯絡，於95年5月7 日，由黃進貴駕駛車牌號碼U6-5560
    號自用小客車搭載甲○○在花蓮找尋犯案對象，嗣於7 日凌
    晨2時許，在花蓮縣花蓮市○○路325號前，由甲○○持客觀
    上足以為凶器使用之一字起子、十字起子、扳手、銼刀等如
    附表所示之工具，竊取曹惠欽使用、登記在游阿幼名下之車
    牌號碼U7-0858號、日產、2,000C.C.自用小客車，黃進貴則
    在場把風，甲○○得手後即駕駛該自用小客車至花蓮縣壽豐
    鄉○○村○○路132 號巷口藏放，再搭乘黃進貴駕駛之前開
    車牌號碼U6-5560 號自用小客車離去。嗣警於95年5月8日下
    午4時30分許，在花蓮縣壽豐鄉○○村○○路132號巷口查獲
    該自用小客車扣案（以上過程簡稱為犯罪事實十三）
六、黃進貴承前故買贓物及行使變造準私文書之概括犯意：
（一）於94年11月3 日，知悉莊建興（所涉竊盜犯行，另移請臺
      灣高等法院併案審理）出售之車牌號碼3427-JB 號、銀色
      、日產、1,800C.C. 自用小客車係屬來路不明之贓物（該
      車係林德雄所有，於94年11月2日凌晨1時許，在臺中縣大
      里市○○街文化公園旁遭莊建興持一字扳手竊取），仍以
      5 萬元價格故買之（以上過程簡稱為犯罪事實十四），嗣
      黃進貴取得該自用小客車後，將該車之車身號碼N16ES072
      000號磨掉部分，變造成車牌號碼4126-DX號自用小客車之
      車身號碼N16ES075941號，並將車牌改掛4126-DX號車牌，
      再將車牌號碼4126-DX 號自用小客車引擎號碼QG00000000
      號之引擎置換入車牌號碼3427-JB 號自用小客車內而行使
      之，足以生損害於公路監理機關對車籍管理之正確性及車
      主林德雄（以上過程簡稱為犯罪事實十五）。嗣警於95年
      5月7日上午9時許，在花蓮縣花蓮市○○○路 92號地下室
      ，查獲該自用小客車扣案。
（二）於95年4月15 日，知悉莊建興（所涉竊盜犯行，另移請臺
      灣高等法院併案審理）出售之車牌號碼C7-1700 號、黑色
      、三菱廠牌、2, 000C.C.自用小客車係屬來路不明之贓物
      （該車係黃俊欽所有，於95年4月15日凌晨2、3 時許，在
      臺北市○○區○○路與瑞光路口，為莊建興持一字扳手竊
      取），仍以5 萬元價格故買之（以上過程簡稱為犯罪事實
      十六），嗣黃進貴取得該自用小客車後，將該車之車身號
      碼T0000000號磨掉部分，變造成其所有、登記在不知情友
      人楊騰名下、車牌號碼U6-5560 號自用小客車之車身號碼
      T0000000號，並將車牌改掛U6-5560 號車牌，再將車牌號
      碼U6- 5560號自用小客車引擎號碼6A12S015050 號之引擎
      置換入車牌號碼C7-1700 號自用小客車內而行使之，足以
      生損害於公路監理機關對車籍管理之正確性及車主黃俊欽
      （以上過程簡稱為犯罪事實十七）。嗣警於95年5月7日上
      午9時許，在花蓮縣花蓮市○○○路92 號地下室，查獲該
      自用小客車扣案。
七、案經宜蘭縣警察局移請臺灣宜蘭地方法院檢察署檢察官偵查
    起訴。
    理  由
壹、程序事項：
    按被告以外之人於審判外之言詞或書面陳述即便不符合刑事
    訴訟法第159條之1至第159條之4等規定，然經當事人於審判
    程序同意作為證據，法院審酌該言詞或書面陳述作成時之情
    況，認為適當者，亦得作為證據；當事人、代理人或辯護人
    於法院調查證據時，知有刑事訴訟法第159條第1項不得作為
    證據之情形，而未於言詞辯論終結前聲明異議者，視為有上
    開同意，同法第159條之5定有明文。本件相關證人於警詢、
    偵查中之陳述及卷附之相關書證，其性質雖屬傳聞證據，惟
    當事人本院於準備程序及審理程序中均表示無意見，同意以
    之作為本案調查之對象，於調查證據時，經逐一告以要旨，
    當事人亦就證據之真實性為陳述，而未就證人於警詢、偵查
    中證述內容及相關書證之合法性或證據能力為爭執，依上開
    規定，應認本件相關證人於警詢、偵查中所為之陳述及卷附
    相關書證均具證據能力，核先敘明。
貳、實體事項：
一、認定犯罪事實所憑之證據及理由：
（一）被告甲○○部分：
1、訊據被告甲○○對其所為犯罪事實一、四、六、七、八、十
   、十二及十三等犯行均坦承不諱，核與共同被告黃進貴、邱
   嘉興、黃金發、丁凱宇、證人戴智裕、陳婉君、紀銘順、曹
   惠欽、陳錦燦、陳證宇、林芳微、關宗瀚、陳志忠等人於警
   詢、偵查及本院審理中所述情節大致相符，復有陳婉君、陳
   怡君之行車執照影本、陳婉君、紀銘順、曹惠欽、陳證宇、
   陳志忠、關宗瀚領具之贓物認領保管單、車牌號碼 8578-GT
   號、DV-4259號、U7-0858號、8281-GY號、4126-DX號、U6-5
   560號車身號碼及引擎號碼拓印影本、車牌號碼6N-0422號、
   T9-1657號、7D-6781號、DV-4259號、8800-FM號車號查詢汽
   車車籍電腦紀錄各1 紙及宜蘭縣警察局刑警大隊偵破甲○○
   、黃進貴汽車竊盜集團查獲贓車號碼重建勘查報告、重建現
   場照片1 份在卷可稽，足認被告甲○○此部分之犯行明確，
   應依法論科。
2、被告甲○○矢口否認其所為犯罪事實五之犯行，辯稱：伊沒
   有衝撞警車，是警車跟得很緊，在蘇澳工業區附近時，伊緊
   急煞車，警方從後方閃避不及撞上的，另一部警車，是伊在
   蘇澳市區找巷子流竄，轉彎時警車衝撞伊所致云云，然查：
   證人許財庫於偵查中陳稱：95年3月6日執行凌晨4時至6時之
   巡邏勤務，行經山隆加油站前，發現有3 部車輛停放在加油
   站前，小貨車停在最後1 輛，駕駛站在門邊，伊覺得行跡可
   疑，乃上前盤問，小貨車駕駛隨即上車沿自強路朝龍德工業
   區方向逃逸，當時伊有鳴警笛、亮警示燈示意，小貨車駕駛
   應該知道警方在後追緝，但小貨車駕駛一直在龍祥三路社區
   裡繞，巡邏車緊跟在後，有時小貨車駕駛會將大燈熄掉，讓
   警方看不到，後來小貨車又折返從自強路往台二省道方向行
   駛，快到山隆加油站時，小貨車突然停下，巡邏車也跟著停
   下，伊以為駕駛要下車受檢，但小貨車突然倒車，撞到巡邏
   車的引擎蓋，保險桿也毀損了，被撞後，便呼叫警力支援，
   蘇澳派出所蘇泰山、葛成雄便駕駛 7206-KN號警車前來支援
   等語（偵2055號卷二第 288頁）；證人蘇泰山亦於偵查中證
   稱：當時為圍堵被告之車子，至蘇澳鎮○○路與被告駕駛之
   車子對向，對向當時有鳴警笛、亮警示燈示意被告停車，但
   被告沒有停車，看到巡邏車擋在前面，反而加速朝伊方向行
   駛，好像要撞警車，後來突然左轉，擦撞到警車之保險桿及
   引擎蓋等語（偵2055號卷二第 288頁）；證人宋建正於本院
   審理時更詳證稱：當時發現有 3部車停在山隆加油站前，伊
   和隊長許財庫行經該處，在盤查時第 3部小貨車轉頭就跑，
   伊就上車追趕，追到龍德工業區內，該車一直繞，伊也緊跟
   著，並把警報器打開，在工業區內繞了 3圈後，該車突然停
   下，然後倒車撞擊巡邏車，撞完後該小貨車就開走了，伊呼
   叫線上的警網支援等語（本院卷一第95頁）；證人葛成雄於
   本院審理時亦結證稱：接獲許財庫的呼叫支援，知悉要追趕
   車牌號碼T9- 1657號自小貨車，伊在中山路口看到該小貨車
   要往中山路，便繞到光復路圍堵，到了光復路口， 2車車頭
   對車頭，伊看到小貨車加速衝過來，伊就停車，但小貨車沒
   有煞車之跡象，直接往巡邏車撞上去，當時巡邏車比較靠右
   邊停放，左邊還有空隙，該小貨車應該是要往左邊的空隙過
   去，但過不去，所以擦撞到巡邏車後再強行右轉彎從另一巷
   子逃逸，造成巡邏車左前方保險桿及左大燈損壞，伊一直追
   ，追到中原路，可能對方認為跑不掉了，就直接去撞民宅堵
   住巡邏車，小貨車駕駛下車往中山路方向逃跑，跑進巷子裡
   又從另一巷子跑出來往火車站方向跑，搭乘一自小客車離去
   等語（本院卷一第96-98頁），復有蘇澳警備隊報告1份（警
   5168號卷第87頁）及車損照片6張（警5168號卷第95-97頁）
   在卷可資佐證，足認被告甲○○此部分犯行甚為明確，所辯
   顯不足採，應依法論科。
（二）被告黃進貴部分：
1、訊據被告黃進貴對其所為犯罪事實二、三及十七等犯行均坦
   承不諱，核與共同被告甲○○、證人莊建興、黃俊欽、楊騰
   、康明祥於警詢、偵查及本院審理中所述情節大致相符，復
   有黃俊欽之行車執照影本、車牌號碼8281-GY號、U6-5560號
   車號查詢汽車車籍電腦紀錄、楊騰領具之暫時保管單各1 紙
   及宜蘭縣警察局刑警大隊偵破甲○○、黃進貴汽車竊盜集團
   查獲贓車號碼重建勘查報告、重建現場照片1 份在卷可稽，
   足認被告黃進貴此部分犯行明確，應依法論科。
2、被告黃進貴固坦承持有車牌號碼3427-JB號及C7-1700號自用
   小客車等情，惟矢口否認有為犯罪事實十四、十五及十六等
   犯行，辯稱：車牌號碼3427-JB號、C7-1700號自用小客車是
   伊向莊建興購買之權利車，買車時有行照及大牌，不知道是
   贓車，也不知道車牌號碼3427-JB 號自用小客車之車身號碼
   遭偽造云云，然查：證人林德雄於警詢時陳述稱：伊所有之
   車牌號碼3427-JB號自小客車於94年11月2日在臺中縣大里市
   ○○街文化公園旁遭竊，警方查獲時，該車是懸掛 4126-DX
   號車牌，引擎亦遭置換為號碼QG00000000號引擎等語（偵20
   55號卷一第105-106 頁）；證人黃俊欽亦於警詢時稱：伊所
   有之車牌號碼C7-1700號自用小客車於95年4月15日在臺北市
   內湖區○○路與瑞光路口遭竊，警方查獲時，該車是懸掛U6
   -5560號車牌等語（偵2055號卷一第93 頁），參以卷附之黃
   俊欽行車執照影本、車牌號碼C7-1700號、3427-JB號、4126
   -DX號車號查詢汽車車籍電腦紀錄各1紙及宜蘭縣警察局刑警
   大隊偵破甲○○、黃進貴汽車竊盜集團查獲贓車號碼重建勘
   查報告、重建現場照片1 份，足認被告黃進貴所持有之車牌
   號碼3427-JB號及C7-1700號自用小客車係屬贓物，且車牌號
   碼3427-JB號自小客車之引擎已遭置換，車身號碼亦遭變造。
   又證人莊建興於偵查中證稱：伊於95年4月15 日，在臺北市
   內湖區○○路與瑞光路口竊取車牌號碼C7-1700 號自用小客
   車，返回花蓮後，以5 萬元出售予黃進貴，伊沒有交付行照
   給黃進貴，也沒有交付C7-1700 號車牌給黃進貴，因為車牌
   已經丟棄；伊亦曾於94年11月2 日，在臺中縣大里市○○街
   文化公園旁竊取車牌號碼3427-JB 號自用小客車，返回花蓮
   後賣給黃進貴，也沒有交行照及車牌給黃進貴等語（偵2055
   號卷二第269-270 頁）；於本院審理中亦同證稱：伊於94年
   11月2 日凌晨，在臺中縣大里市○○街文化公園旁竊取車牌
   號碼3427-JB號自用小客車，隔天就以5萬元賣給黃進貴，賣
   車給黃進貴時，大牌已經掉了，黃進貴也沒有要行照，也沒
   有問車子來源，伊也沒有交付車鑰匙給黃進貴；伊另於95年
   4月15日凌晨，在臺北市內湖區竊取車牌號碼C7-1700號自用
   小客車，得手後以3或5萬元之價格出售給黃進貴，賣車給黃
   進貴時，沒有大牌，因為伊丟掉了，也有告訴黃進貴車子是
   偷來的，伊沒有偽造這2部車子的車身號碼，也沒有將這2部
   車子的引擎與其他車子調換等語（本院卷一第191-195 頁）
   ，是被告黃進貴所辯顯不可採，犯行明確，應依法論科。
3、被告黃進貴固坦承：於95年5月7日曾駕駛車牌號碼 U6-5560
   號自小客車搭載甲○○一起出去，後來甲○○開了一部車子
   過來，伊就駕駛車牌號碼U6-5560 號自小客車跟著甲○○駕
   駛之自用小客車走，甲○○將車子停放在花蓮縣壽豐鄉志學
   村某條巷子後，就搭伊U6-5560 號自小客車一同離去等語，
   惟矢口否認有為犯罪事實十三之犯行，辯稱：於95年5月7日
   和甲○○一起出去時已經喝醉了，只坐在車上沒有下車，甲
   ○○說要牽車子還朋友，不知道甲○○是去偷車云云，然查
   ：被告黃進貴前於95年5月8日偵查中已坦認稱：伊於95年 5
   月7日凌晨1、2時許與甲○○在花蓮市偷過1部車子等語（偵
   2055號卷第19頁）；於本院羈押審理時亦稱：伊只有與甲○
   ○於95年5月7日在花蓮市偷過1 部白色的車子，是甲○○要
   伊幫忙把風，伊開車載甲○○去找標的物，在車上時，甲○
   ○就有說要去偷車，先由甲○○下手行竊，得手後甲○○駕
   駛贓車去藏放，伊則開車跟在後面，再載甲○○回家等語（
   聲羈40 號卷第10-12頁），佐以共同被告甲○○於警詢時陳
   稱：最近1 次是95年5月7日凌晨和黃進貴，由伊下手在花蓮
   市○○路上竊得1 部白色日產汽車，得手後和黃進貴一同把
   竊來之車輛藏放在花蓮志學地區等語（警5168 號卷第30-31
   頁）；於本院羈押審理時又稱：伊與邱嘉興、黃金發、黃進
   貴都曾經一起偷車，但都是與上開3人中之1人一起下手，未
   曾4人一起行竊，偷回來的車都是由伊來處理，偷1台車給一
   起去的人5,000元報酬，伊與黃進貴偷過1台等語（聲羈40號
   卷第5-6 頁），堪認被告黃進貴於偵查及本院羈押審理時所
   為之陳述較為可採，犯行堪予認定。又被告黃進貴前於94年
   9月間甫自被告甲○○處購得車牌號碼為6N-0422號之贓車，
   顯見被告黃進貴知悉被告甲○○有取得贓物之管道，竟搭載
   被告甲○○至行竊地點，於被告甲○○下手行竊之際，在旁
   等候，事後並與被告甲○○一同駕車離去，嗣被告甲○○將
   贓車隨意藏放後，再接送被告甲○○離去，顯已參與犯罪計
   畫之分工，即便未有竊盜之實行行為，然其與被告甲○○具
   有犯意聯絡，僅係推由他人實行，仍無解於共同正犯之成立
   。被告黃進貴雖辯稱酒醉不知情云云，然其不僅開車搭載被
   告甲○○搜尋作案對象，並於被告甲○○得手後，駕車尾隨
   甲○○至藏放地點，再駕車搭載被告甲○○返家，所辯顯不
   可採。綜上，被告黃進貴之加重竊盜犯行明確，應依法論科
   。
（三）被告邱嘉興部分：
1、訊據被告邱嘉興固坦承：於95年3月6 日駕駛車牌號碼8A-09
   51號自小客車搭載甲○○至宜蘭，後來甲○○駕駛一部車牌
   號碼T9-1657 號自小貨車與伊約在馬賽山隆加油站集合一同
   返回花蓮，途中甲○○遭警盤查逃逸，過沒幾分鐘，甲○○
   撥打伊電話，要伊至蘇澳鎮○○路○ 段全家超商前載甲○○
   ，伊就前往載甲○○返回花蓮；95年3月14 日那次，伊駕駛
   8933-GY 自小客車搭載甲○○自花蓮前往臺北，後來甲○○
   駕駛1部自小客車與伊約在南港交流道集合一同返回花蓮；9
   5年4月9 日那次也是伊開車載甲○○到臺北，甲○○說要牽
   車回去賣；95 年4月30日那次也是如此等語，惟矢口否認有
   為犯罪事實四、六、七、八及十等犯行，辯稱：伊只是載甲
   ○○至宜蘭、臺北等地，不知道甲○○去偷車云云，然查：
   被告邱嘉興前於警詢時已坦認稱：甲○○每次作案要竊取車
   輛時，都打電話要伊載甲○○至作案地點附近，嗣甲○○行
   竊得逞後再打電話約伊至指定地點，由伊當前導車一同返回
   花蓮，前導車之目的是在前方見警臨檢時可迅速撥打電話通
   知甲○○，避免警方查緝，每次作案得逞後，甲○○會拿5,
   000元給伊等語（警5168號卷第46頁）；於95年5月8 日本院
   羈押審理時亦稱：伊負責開車載甲○○去找標的物，都是與
   甲○○一起去，由甲○○下手竊車，得手後，伊再開原來的
   車前去會合，得手1部，甲○○就給伊5,000元等語（聲羈40
   號卷第7-8頁）；於96年4月11日本院準備程序中再稱：甲○
   ○要伊載甲○○去臺北、宜蘭，甲○○說車子賣出去後要分
   給伊5,000元，這4次都有拿到錢等語（本院卷一第50頁），
   核與共同被告甲○○於95年5月8日警詢時陳稱：誰需要何種
   車輛告訴伊後，伊就會去偷，大部分都是和邱嘉興一同竊車
   居多等語（警5168號卷第30頁）及95年5月8日於本院羈押審
   理時所述：伊與邱嘉興、黃金發、黃進貴都曾經一起偷車，
   但都是與上開3人中之1人一起下手，未曾4 人一起行竊，偷
   回來的車都是由伊來處理，偷1台車給一起去的人5,000元報
   酬，伊與邱嘉興偷過5、6 台等語（聲羈40號卷第5-6頁）大
   致相符，堪認被告邱嘉興確曾與被告甲○○共同為竊盜犯行
   。
2、就犯罪事實四部分：共同被告甲○○於95年5月8日偵查中詳
   證稱：95年2月年後即開始在臺北、宜蘭等地偷了5、6 台車
   子，伊持工具下手行竊，邱嘉興負責把風，得手後，邱嘉興
   開車在前前導看有無臨檢，伊則駕駛贓車在後，95年3月6日
   那次，伊與邱嘉興及邱嘉興之太太一同前往宜蘭，邱嘉興的
   太太去找朋友所以不知情，伊下手行竊，邱嘉興則在旁把風
   ，得手後，伊與邱嘉興一同去接邱嘉興的太太等語（偵2055
   號卷一第15-18 頁），佐以上述被告邱嘉興、甲○○之陳述
   ，可見被告邱嘉興知悉被告甲○○目的係為竊車，竟仍於凌
   晨時分遠從花蓮搭載被告甲○○至宜蘭行竊地點，復於被告
   甲○○下手行竊之際，在旁等候，事後與被告甲○○一同駕
   車離去，並擔任前導以逃避警方查緝、確保行竊成果，更獲
   有報酬，其所為顯已參與犯罪計畫之分工，即便未有竊盜之
   實行行為，然其與被告甲○○具有犯意聯絡，僅係推由他人
   實行，仍無解於共同正犯之成立，是被告邱嘉興此部分犯行
   明確，應依法論科。
3、就犯罪事實六部分：共同被告甲○○於95年5月8日偵查中稱
   ：95年2月年後即開始在臺北、宜蘭等地偷了5、6 台車子，
   伊持工具下手行竊，邱嘉興負責把風，得手後，邱嘉興開車
   在前前導看有無臨檢，伊則駕駛贓車在後，95年3月6日那次
   ，伊下手行竊，邱嘉興則在旁把風；在黃金發住處查獲之車
   牌號碼7589-KJ 號自小客車是伊和邱嘉興一起去臺北市內湖
   區偷的；丁凱宇之車牌號碼4879-MU 號自小客車是伊持工具
   下手行竊，邱嘉興也是負責把風及開車前導；車牌號碼7D-6
   781號自小客車也是以此分工方式竊取等語（偵2055 號卷一
   第15-18頁）；於96年10月4日本院準備程序時亦稱：95 年3
   月14日這次，邱嘉興知道伊要去偷東西，伊與邱嘉興有事先
   講好，邱嘉興在旁把風等語（本院卷一第143之2頁）；於96
   年12月12日本院審理時更證稱：95年3月14 日這次是伊偷的
   ，也是邱嘉興載伊過去，是專程到臺北來找車子，伊在偷車
   子時，邱嘉興在旁邊等候，偷完後邱嘉興開車在前面，伊則
   開車在後面，邱嘉興應該知道伊要來偷車等語（本院卷一第
   202 頁），再佐以上述被告邱嘉興、甲○○之陳述，可見被
   告邱嘉興知悉被告甲○○目的在於竊車，竟仍於深夜時分遠
   從花蓮搭載被告甲○○至臺北行竊地點，復於被告甲○○下
   手行竊之際，在旁等候，事後與被告甲○○一同駕車離去，
   並擔任前導以逃避警方查緝、確保行竊成果，更獲有報酬，
   其所為顯已參與犯罪計畫之分工，即便未有竊盜之實行行為
   ，然其與被告甲○○具有犯意聯絡，僅係推由他人實行，仍
   無解於共同正犯之成立，是被告邱嘉興此部分犯行亦甚為明
   確，應依法論科。
4、就犯罪事實七、八部分：邱嘉興於95年12月28日偵查中已坦
   認稱：甲○○偷車回來後，伊就開在前面，有警察就通知甲
   ○○，每次甲○○給伊5,000 元，丁凱宇購買借屍還魂的車
   子，伊分了幾萬元，所謂借屍就是用他人車輛變造車身、引
   擎號碼成為他人車輛，甲○○將車交給伊後，伊就交給丁凱
   宇等語（偵2055號卷一第238-240頁）；亦於97年2月19日本
   院調查證據時稱：伊當時跟丁凱宇講全部用到好等語（本院
   卷二第66頁），參以共同被告甲○○於95年5月8日偵查中稱
   ：丁凱宇之車牌號碼4879-MU 號自小客車是伊持工具下手行
   竊，邱嘉興也是負責把風及開車前導等語（偵2055號卷一第
   17頁）；於95年12月28日偵查中亦稱：丁凱宇使用之車牌號
   碼4879-MU號自小客車是伊偷來以12 萬元賣給丁凱宇的，該
   車之車身號碼是伊偽造的，邱嘉興沒有參與，但知情，偽造
   完後就將車子交給邱嘉興處理等語（偵2055號卷一第232-23
   3頁）；於96年10月4日本院準備程序時再稱：95年3月14 日
   這次，邱嘉興知道伊要去偷東西，伊與邱嘉興有事先講好，
   邱嘉興在旁把風；95年3月15 日這次也是伊偷的，但車子是
   邱嘉興賣給丁凱宇的等語（本院卷第143之2頁）；於96年12
   月12日本院審理時更證稱：95 年3月15日這次也是邱嘉興開
   車載伊，也是專程來找車子的，偷完後，邱嘉興開車在前面
   ，伊則開在後面，回宜蘭後，由邱嘉興與丁凱宇接洽買賣，
   大概賣了12萬，伊只拿到1、2萬等語（本院卷一第203 頁）
   ；於本院97年2月19日本院調查證據時再稱：95年3月15日這
   次是伊偷的，是邱嘉興接洽丁凱宇這筆生意的，變造車身號
   碼是原先就講好的，再假裝是丁凱宇原先失竊的車子等語（
   本院卷二第66頁），核與共同被告丁凱宇於警詢時稱：伊車
   牌號碼5530-GM號自小客車失竊後，以12 萬元之代價委託邱
   嘉興找尋車輛，邱嘉興是伊高中同學，甲○○則不認識等語
   （警5168號卷第62-63頁）及96年1月17日於偵查中陳稱：伊
   跟邱嘉興說車子不見了，邱嘉興說可以用借屍還魂的方式，
   邱嘉興就找甲○○跟伊談說要用借屍還魂的手法幫忙找車等
   語（偵2055號卷二第255 頁）大致相符，是被告邱嘉興知悉
   被告甲○○有竊車之經驗，且具偽造車身號碼之技術，竟與
   同案被告丁凱宇商議以借屍還魂之方式尋車，除搭載被告甲
   ○○至行竊地點外，於被告甲○○下手行竊之際，猶在旁等
   候，事後與被告甲○○一同駕車離去，並擔任前導以逃避警
   方查緝、確保行竊成果，更獲有報酬，其所為顯已參與犯罪
   計畫之分工，即便未有竊盜、偽造車身號碼之實行行為，然
   其與被告甲○○具有犯意聯絡，僅係推由他人實行，仍無解
   於共同正犯之成立，是被告邱嘉興此部分犯行亦甚為明確，
   應依法論科。
5、就犯罪事實十部分：共同被告甲○○於95年5月8日偵查中稱
   ：在黃金發住處查獲之車牌號碼7589-KJ 號自小客車是伊和
   邱嘉興一起去臺北市內湖區偷的等語（偵2055號卷一第17頁
   ）；於96年12月12日本院審理時亦證稱：95年3 月14日這次
   是伊偷的，也是邱嘉興載伊過去，是專程到臺北來找車子，
   伊在偷車子時，邱嘉興在旁邊等候，偷完後邱嘉興開車在前
   面，伊則開車在後面，邱嘉興應該知道伊要來偷車；95 年4
   月9 日這次也是邱嘉興開車載伊過去，回程時邱嘉興開車在
   前面，伊則開車在後面等語（本院卷一第202 頁），再佐以
   上述被告邱嘉興、甲○○之陳述，可見被告邱嘉興知悉被告
   甲○○有多次竊車經驗，並多次參與被告甲○○之犯罪分工
   計畫，猶於此次搭載被告甲○○至行竊地點，於被告甲○○
   下手行竊之際，在旁等候，事後與被告甲○○一同駕車離去
   ，並擔任前導以逃避警方查緝、確保行竊成果，更獲有報酬
   ，其所為顯已參與犯罪計畫之分工，即便未有竊盜之實行行
   為，然其與被告甲○○具有犯意聯絡，僅係推由他人實行，
   仍無解於共同正犯之成立，是被告邱嘉興此部分犯行亦甚為
   明確，應依法論科。
（四）被告黃金發部分：
1、訊據被告黃金發對其所為犯罪事實十一之犯行坦承不諱，核
   與共同被告甲○○、證人劉宏珍、紀銘順於警詢、偵查及本
   院審理中所述情節大致相符，復有車牌號碼7859-KJ號、DV-
   4259 號車號查詢汽車車籍電腦資料各1紙在卷可參，足認被
   告黃金發此部分犯行明確，應依法論科。
2、被告黃金發固坦認於95年4月30 日駕駛其自用小客車搭載甲
   ○○至臺北，並與被告甲○○各駕駛1 部自小客車返回花蓮
   等情，惟矢口否認有為犯罪事實十二之犯行，辯稱：不知情
   云云，然查：被告黃金發於本院97年2月19 日調查證據時已
   坦認稱：伊有載甲○○上臺北1至2次，伊只有拿1次5,000元
   等語（本院卷二第45頁），是被告黃金發確獲有報酬，其雖
   又辯稱：5,000 元是甲○○給伊加油的云云，然自花蓮至臺
   北之車程，5,000 元之油費顯不相當，被告黃金發仍獲有利
   潤。又共同被告甲○○於警詢時陳稱：誰需要何種車輛告訴
   伊後，伊就會去偷，黃金發偶而會和伊一同出門去竊車等語
   （警5168號卷第30頁）；於95年5月8日本院羈押審理時亦稱
   ：伊與邱嘉興、黃金發、黃進貴都曾經一起偷車，但都是與
   上開3人中之1 人一起下手，未曾4人一起行竊，偷回來的車
   都是由伊來處理，偷1台車給一起去的人5,000元報酬，伊與
   黃金發偷過2、3 台等語（聲羈40號卷第5-6頁），堪認被告
   黃金發確曾與被告甲○○共同行竊。再者，被告黃金發前於
   95年4月10日甫自被告甲○○處購得車牌號碼為DV-4259號之
   贓車，應已知悉被告甲○○有取得贓車之管道，竟仍於深夜
   時分遠從花蓮搭載被告甲○○至臺北行竊地點，復於被告甲
   ○○下手行竊之際，在旁等候，事後並與被告甲○○一同駕
   車離去，並獲得報酬，顯已參與犯罪計畫之分工，即便未有
   竊盜之實行行為，然其與被告甲○○具有犯意聯絡，僅係推
   由他人實行，仍無解於共同正犯之成立，是被告黃金發之加
   重竊盜犯行明確，應依法論科。
（五）被告丁凱宇部份：
   訊據被告丁凱宇對其所為犯罪事實九之犯行坦承不諱，核與
   共同被告甲○○、邱嘉興、證人陳志忠於警詢、偵查及本院
   審理中所述情節大致相符，復有車牌號碼5530-GM 車號查詢
   汽車車籍電腦紀錄1 紙及宜蘭縣警察局刑警大隊偵破甲○○
   、黃進貴汽車竊盜集團查獲贓車號碼重建勘查報告、重建現
   場照片1 份附卷可考，足認被告丁凱宇犯行明確，應依法論
   科。
二、論罪科刑之理由
（一）被告5人行為後，於94年1月7 日修正通過之新刑法已於95
      年7 月1日施行，修正後刑法第2條第1 項規定：「行為後
      法律有變更者，適用行為時之法律，但行為後之法律有利
      於行為人者，適用最有利於行為人之法律。」此規定係法
      律變更所生新舊法律比較適用之準據法，其本身不生新舊
      法比較之問題，均依裁判時即修正後之刑法第2條第1項定
      其應適用之刑法法律，合先敘明。又刑法第349條第2項之
      故買贓物罪及刑法第135條第1項之妨害公務罪均非此次修
      法之範圍，其法定刑形式上仍分別維持「五年以下有期徒
      刑、拘役或科或併科一千元以下罰金」、「三年以下有期
      徒刑、拘役或三百元以下罰金」。然刑法第33條第5 款已
      由原先：「罰金：一元以上」修正為：「罰金：新臺幣一
      千元以上，以百元計算之」，且刑法施行法第1條之1亦規
      定：「中華民國九十四年一月七日刑法修正施行後，刑法
      分則編所定罰金之貨幣單位為新臺幣。九十四年一月七日
      刑法修正時，刑法分則編未修正之條文定有罰金者，自九
      十四年一月七日刑法修正施行後，就其所定數額提高為三
      十倍。但七十二年六月二十六日至九十四年一月七日新增
      或修正之條文，就其所定數額提高為三倍」，是刑法第34
      9條第2項之故買贓物罪及第135條第1項之妨害公務罪所得
      科處之罰金刑已因刑法第33條第5 款之修正而分別實質變
      更為「最高新臺幣3萬元，最低新臺幣1,000元」、「最高
      新臺幣9,000元，最低新臺幣1,000元」。依被告等人行為
      時之刑罰法律，即罰金罰鍰提高標準條例第1 條前段提高
      倍數10倍及修正前刑法第33條第5款罰金最低額以銀元1元
      計算之規定，故買贓物罪及妨害公務罪所得科處之罰金刑
      分別為「最高為銀元1萬元即新臺幣3 萬元，最低為銀元1
      元即新臺幣3元」、「最高銀元3,000元即新臺幣9,000 元
      ，最低為銀元1元即新臺幣3元」。經新、舊法比較適用結
      果，新法並未較有利於被告，爰依刑法第2條第1項前段適
      用舊法第33條第5款之規定。
（二）汽車之引擎號碼及車身號碼，係汽車製造廠商出廠之標誌
      ，乃表示一定用意之證明，依刑法第220 條規定，應以私
      文書論，行為人如擅自將其中部分號碼數字，予以變動更
      改，固應成立變造準私文書罪，但如擅將全部號碼塗銷，
      另以其他號碼代之，即消滅原文書而重新製作完全不同之
      文書，則為偽造而非變造，最高法院93年台上字第3687號
      著有判決可資參照，犯罪事實三之車牌號碼8281-GY 號自
      小客車車身號碼由MF07910號改為MA08427號，其中第1碼M
      及第3碼0未有塗改之跡象；犯罪事實八之車牌號碼9996-F
      J號自小客車車身號碼由CGC0-000000改為JF1GC8-LD3WG06
      4923號，原第4至6碼GC8 未有塗改之跡象；犯罪事實十五
      之車牌號碼3427-JB號自小客車車身號碼由N16ES072000號
      改為N16ES075941號，前7碼N16ES07 未有塗改之跡象；犯
      罪事實十七之車牌號碼C7-1700號自小客車車身號碼由T00
      00000號改為T0000000號，前4碼T501未有塗改之跡象，以
      上有宜蘭縣警察局刑警大隊偵破甲○○、黃進貴汽車竊盜
      集團查獲贓車號碼重建勘查報告1份在卷可稽（偵2055 號
      卷一第191-195 頁），是犯罪事實三、八、十五、十七更
      改車身號碼部分並非將全數號碼磨滅後重新打製，僅係更
      動部分號碼，不具創設性，應屬變造準私文書之範疇。又
      被告甲○○、邱嘉興、黃進貴變造準私文書後，或自行使
      用，或轉賣他人，均已達行使偽造私文書之階段。
（三）核被告甲○○所為，係犯刑法第321條第1項第3 款之加重
      竊盜罪、第216條、第210條、第220條第1項之行使變造準
      私文書罪及第135條第1項之妨害公務罪；被告黃進貴所為
      係犯刑法第321條第1項第3款之加重竊盜罪、第216條、第
      210條、第220條第1項之行使變造準私文書罪及第349條第
      2 項之故買贓物罪；被告邱嘉興所為係犯刑法第321條第1
      項第3款之加重竊盜罪及第216 條、第210條、第220條第1
      項之行使變造準私文書罪；被告黃金發所為係犯刑法第32
      1 條第1項第3款之加重竊盜罪及第349條第2項之故買贓物
      罪；被告丁凱宇所為係犯刑法第349條第2項之故買贓物罪
      。被告甲○○、邱嘉興、黃進貴變造準私文書後據以行使
      ，其變造之低度行為應為行使之高度行為所吸收，僅論以
      行使變造準私文書罪。
（四）起訴書雖未就被告黃進貴引用行使變造準私文書之條文，
      惟於事實欄內已詳載其行使變造準私文書之事實，此部分
      犯行業經起訴，本院自應加以裁判。又公訴人雖未就被告
      邱嘉興行使變造準私文書犯行予以起訴，惟該部分犯行與
      已起訴之加重竊盜部分，有牽連犯之裁判上一罪關係，為
      起訴效力所及，本院自得併予審理。
（五）按修正前刑法第28條規定：「二人以上共同實施犯罪之行
      為者，皆為正犯。」修正後則規定為：「二人以上共同實
      行犯罪之行為者，皆為正犯。」此一修法旨在排除陰謀共
      同正犯及預備共同正犯，以限縮共同正犯之成立要件，惟
      此僅係學理之明文化，尚無有利、不利之情形，是被告甲
      ○○與邱嘉興就犯罪事實四、六、七、八、十；被告甲○
      ○與黃金發就犯罪事實十二；被告甲○○與黃進貴就犯罪
      事實十三均非屬陰謀共同正犯及預備共同正犯之範疇，該
      人等具有犯意聯絡及行為分擔，逕適用現行刑法第28條之
      規定論以共同正犯。
（六）被告甲○○先後為犯罪事實一、四、六、七、十、十二、
      十三之加重竊盜犯行；被告黃進貴先後為犯罪事實二、十
      四、十六之故買贓物犯行，及犯罪事實三、十五、十七之
      行使變造準私文書犯行：被告邱嘉興先後為犯罪事實四、
      六、七、十之加重竊盜犯行，均時間緊接，所犯係構成要
      件相同之罪，顯係基於概括犯意為之，雖被告等人行為後
      ，刑法第56條連續犯之規定業已刪除，此刪除雖非犯罪構
      成要件之變更，然已影響其刑罰法律效果，自屬法律變更
      ，經比較新、舊法適用結果，依修正後之新法論以數罪並
      無較有利於被告之情形，是被告甲○○先後多次加重竊盜
      犯行；被告黃進貴先後多次故買贓物及行使變造準私文書
      犯行；被告邱嘉興先後多次加重竊盜犯行均依舊法論以連
      續犯，各以一罪論，並均依法加重其刑。
（七）刑法第55條後段關於牽連犯之規定於94年1月7日該次修正
      中業已刪除，惟修正後無論係論以數罪併罰或論以想像競
      合，均無較有利於被告之情形，是依刑法第2條第1項前段
      ，應認被告甲○○及邱嘉興所犯之加重竊盜及行使變造準
      私文書二罪間；被告黃進貴所犯故買贓物及行使變造準私
      文書二罪間，有手段、目的之牽連關係，為牽連犯，應從
      一重，就被告甲○○及邱嘉興部分論以情節較重之加重竊
      盜罪，就被告黃進貴部分論以較重之行使變造準私文書罪
      。
（八）被告甲○○所犯加重竊盜及妨害公務二罪；被告黃進貴所
      犯加重竊盜及行使變造準私文書二罪；被告黃金發所犯故
      買贓物及加重竊盜二罪，均犯意各別，行為互殊，均應予
      分論併罰。
（九）按刑法修正後，第47條由原先：「受有期徒刑之執行完畢
      ，或受無期徒刑或有期徒刑一部之執行而赦免後，五年以
      內再犯有期徒刑以上之罪者，為累犯，加重本刑至二分之
      一。」修正為47條第1 項：「受徒刑之執行完畢，或一部
      之執行而赦免後，五年以內故意再犯有期徒刑以上之罪者
      ，為累犯，加重本刑至二分之一。」查被告甲○○前因竊
      盜案件，經臺灣花蓮地方法院94年度易字第322 號判決判
      處有期徒刑6月確定，甫於民國95年3月9 日易科罰金執行
      完畢。被告黃進貴則因偽造文書案件，經臺灣花蓮地方法
      院91年花簡字第120號判決判處有期徒刑3月確定，甫於92
      年2月10 日易科罰金執行完畢，有臺灣高等法院被告前案
      紀錄表在卷可稽，經比較上開新、舊法，被告甲○○就犯
      罪事實六、七、八、十、十二、十三等犯行；被告黃進貴
      就犯罪事實二、三、十三、十四、十五、十六、十七等犯
      行，無論依新法或舊法，均為累犯，是修正後之刑法關於
      累犯之規定並無較有利於行為人之情形，依刑法第2條第1
      項前段規定，應依修正前刑法第47條之規定加重其刑。
（十）刑法第51條第5 款亦從：「宣告多數有期徒刑者，於各刑
      中之最長期以上，各刑合併之刑期以下，定其刑期。但不
      得逾二十年。」修正為：「宣告多數有期徒刑者，於各刑
      中之最長期以上，各刑合併之刑期以下，定其刑期。但不
      得逾三十年。」本院就被告甲○○、黃進貴及黃金發所犯
      數罪所定應執行之刑不逾20年，經新、舊法比較，應認修
      正後之刑法關於合併定執行刑之規定並無較有利於行為人
      之情形，依刑法第2條第1項前段規定，自應依修正前刑法
      第51條第5款之規定，定其應執行之刑。又刑法第41條第1
      項前段關於易科罰金之規定，新法修正為「犯最重本刑為
      五年以下有期徒刑以下之刑之罪，而受六個月以下有期徒
      刑或拘役之宣告者，得以新臺幣一千元、二千元或三千元
      折算一日，易科罰金」，惟依被告行為時之刑罰法律，即
      修正前第41條第1 項前段：「犯最重本刑為五年以下有期
      徒刑以下之刑之罪，而受六個月以下有期徒刑或拘役之宣
      告，因身體、教育、職業、家庭之關係或其他正當事由，
      執行顯有困難者，得以一元以上三元以下折算一日，易科
      罰金」，及修正前罰金罰鍰提高標準條例第2 條關於「依
      刑法第四十一條易科罰金者，均就其原定數額提高為一百
      倍折算一日；法律所定罰金數額未依本條例提高倍數，或
      其處罰法條無罰金刑之規定者，亦同」等規定，易科罰金
      之折算標準最高為銀元300元即新臺幣900元，最低為銀元
      100元即新臺幣300元，經比較修正前、後關於易科罰金之
      折算標準，修正後之新法無較有利於被告之情形，爰依刑
      法第2條第1項前段適用修正前刑法第41條第1 項前段及修
      正前罰金罰鍰提高標準條例第2條之規定。
（十一）爰審酌被告等人均正值年壯，不循思正途謀取個人財富
        ，反以剝奪他人財富為能事；被告甲○○、黃進貴均熟
        稔汽車結構，有良好之一技之長，竟未能善加發揮貢獻
        社會，反利用其專業為惡，惡性非輕；被告丁凱宇係因
        所有之自用小客車遭竊始為本件犯行，犯罪動機尚非惡
        質，且無前科，素行堪稱良好，犯後坦認犯行，態度良
        好；被告甲○○、黃進貴、黃金發犯後亦坦認部分犯行
        ，態度尚佳；被告甲○○前後7 次持凶器竊盜、被告邱
        嘉興前後4次參與竊盜、被告黃進貴、黃金發均參與1次
        竊盜犯行、被告黃進貴前後3次故買贓物及行使變造準
        私文書，衡酌被告等人犯罪之次數、犯罪所生之危害及
        參與之程度等情狀，分別量處如主文所示之刑，並就被
        告甲○○、黃進貴及黃金發部分定應執行刑。。
（十二）本件犯罪時間均在96年4月24 日以前，被告甲○○所犯
      妨害公務罪、被告黃進貴所犯加重竊盜罪及行使變造準私
      文書罪、被告黃金發所犯加重竊盜罪及故買贓物罪、被告
      丁凱宇所犯故買贓物罪，均合於中華民國九十六年罪犯減
      刑條例之規定，爰依中華民國九十六年罪犯減刑條例減其
      宣告刑二分之一，並就被告丁凱宇部分諭知易科罰金之折
      算標準。被告黃金發部分，併定其應執行刑，並爰依修正
      前刑法第41條第2 項規定，就其減刑後之應執行刑，諭知
      易科罰金之折算標準。
（十三）按共同正犯因相互間利用他人之行為，以遂行其犯意之
      實現，本於責任共同之原則，有關沒收部分，對於共犯間
      供犯罪所用之物，自均應為沒收之諭知最高法院91年度台
      上字第5583號著有判決可資參照。查扣案如附表所示之物
      均係被告甲○○所有，供竊盜所用之物，業據被告甲○○
      供承在卷，爰依刑法第38條第1項第2款規定宣告沒收之。
（十四）併辦意旨（花蓮地方法院檢察署96年度偵字第3089號）
      以被告甲○○於94年7月18日下午6時許，在臺北市○○○
      路66巷口高架橋上，竊取莊敬一所有之車牌號碼 5538-GZ
      號自用小客車，因認被告甲○○涉犯刑法第320條第1項之
      竊盜罪嫌，其論據主要係以證人張議聰曾證稱：自洪鉦傑
      處查扣之贓車（即車牌號碼5538-GZ 號自用小客車）係伊
      請甲○○修理時，甲○○提供的，本來伊是向洪鉦傑借車
      ，結果將洪鉦傑的車子引擎及內裝弄壞了，便請甲○○修
      車，後來就將車子交還給洪鉦傑，事後才知道甲○○不是
      換零件，而是整部車子換掉云云，然被告甲○○堅決否認
      有何竊盜犯行，辯稱：張議聰對伊說買了1 部權利車，因
      為張議聰把洪鉦傑的車子撞壞了，所以買權利車要賠洪鉦
      傑，伊才陪張議聰去南港某停車場牽車等語，證人戴智裕
      亦證稱：在洪鉦傑處查到贓車事實上是甲○○主動去中山
      派出所報案的，這部贓車是張議聰跟洪鉦傑借車撞壞後偷
      來要還洪鉦傑的，甲○○會知道是因為張議聰曾問甲○○
      如何變更車身號碼，這是甲○○於警方查獲此贓車後跟伊
      說的，伊認為如果這部車是甲○○偷的，甲○○不會笨到
      自己去報案，這有違常情，而且甲○○也曾說這贓車是在
      颱風夜的隔夜由張議聰從臺北開回來花蓮交給戴智裕的，
      是比對臺北的失竊紀錄後才發現失主的等語；參以證人莊
      敬一同證稱：伊所有之車牌號碼5538-GZ號自用小客車係
      於94年7月18日在臺北市○○○路高架橋上遭竊，當時是
      颱風期間所以才將車子停在高架橋上等語，堪認證人戴智
      裕所言非全無憑據，又依證人洪鉦傑所言：這部贓車是張
      議聰交給伊，因為張議聰向伊借車把引擎開壞掉，張議聰
      說要負責把車修好，結果就把這部贓車交還給伊等語，是
      證人張議聰與被告甲○○間具有相當之利害衝突，在別無
      其他事證供參之情況下，本院尚難逕以有誣指風險之單一
      指述，作為認定被告甲○○確有竊盜犯行之唯一證據，起
      訴書所指上開部分尚乏證據證明，此部分無從併辦，附此
      敘明。
據上論斷，應依刑事訴訟法第299條第1項前段，刑法第2條第1項
前段，刑法第28條、第321條第1項第3款、第135條、第216條、
第210條、第220條第1項、第349條第2項、第38條第1項第2款，
修正前刑法第56條、第47條、第41條第1項前段、第2項、第55條
後段、第51條第5款，罰金罰鍰提高標準條例第1條前段，刪除前
罰金罰鍰提高標準條例第2條，現行法規所定貨幣單位折算新臺
幣條例第2條，中華民國九十六年罪犯減刑條例第2條第1項第3款
、第7條、第9條、第10條第1項、第11條，判決如主文。
本案經檢察官張立言到庭執行職務。
中    華    民    國    97    年    3    月     14    日
                  刑事第二庭審判長法  官  黃永勝
                                  法  官  鄭貽馨
                                  法  官  楊坤樵
以上正本證明與原本無異。
如不服本判決應於收受本判決後10日內向本院提出上訴書狀，並
應敘述具體理由。若未敘述理由者，應於上訴期間屆滿後20日內
向本院補提理由書狀(均須按他造當事人之人數附繕本)。
                                  書記官  謝佩欣
中    華    民    國    97    年    3     月    17    日
附錄本案論罪科刑法條全文：
中華民國刑法第135條
（妨害公務執行及職務強制罪）
對於公務員依法執行職務時，施強暴脅迫者，處 3 年以下有期徒
刑、拘役或 3 百元以下罰金。
意圖使公務員執行一定之職務或妨害其依法執行一定之職務或使
公務員辭職，而施強暴脅迫者，亦同。
犯前二項之罪，因而致公務員於死者，處無期徒刑或 7 年以上有
期徒刑；致重傷者，處 3 年以上、 10 年以下有期徒刑。
中華民國刑法第216條
（行使偽造變造或登載不實之文書罪）
行使第 210 條至第 215 條之文書者，依偽造、變造文書或登載
不實事項或使登載不實事項之規定處斷。
中華民國刑法第210條
（偽造變造私文書罪）
偽造、變造私文書，足以生損害於公眾或他人者，處 5 年以下有
期徒刑。
中華民國刑法第220條
（準文書）
在紙上或物品上之文字、符號、圖畫、照像，依習慣或特約，足
以為表示其用意之證明者，關於本章及本章以外各罪，以文書論
。
錄音、錄影或電磁紀錄，藉機器或電腦之處理所顯示之聲音、影
像或符號，足以為表示其用意之證明者，亦同。
中華民國刑法第321條第1項第3款
（加重竊盜罪）
犯竊盜罪而有下列情形之一者，處六月以上、五年以下有期徒刑
：
三、攜帶兇器而犯之者。
中華民國刑法第349條
（普通贓物罪）
收受贓物者，處 3 年以下有期徒刑、拘役或 5 百元以下罰金。
搬運、寄藏、故買贓物或為牙保者，處 5 年以下有期徒刑、拘役
或科或併科 1 千元以下罰金。
因贓物變得之財物，以贓物論。
附表：
一字起子3支、十字起子2支、手電筒2支、搬桿1支（起訴書誤載
為2支）、撬桿1支、梅花扳手2支、剪刀1支、萬事通1組、六角扳
手5支、鑰匙1支、勾子1支、固定鉗3支、尖嘴鉗1支、銼刀2支、
中心銃1支、刀片1支、膠帶1卷。


司法院資訊處製作；財團法人民間司法改革基金會備份。
